臺灣臺中地方法院交通事件裁定　　　 96年度交聲字第22號
原處分機關　交通部公路總局臺中區監理所
異　議　人
即受處分人　甲○○
上列受處分人因違反道路交通管理處罰條例案件，對於交通部公
路總局臺中區監理站民國95年12月29日所為之裁決（中監違字第
裁60－HC0000000號、60－HC0000000號、60－HC0000000號裁決
書），聲明異議，本院裁定如下：
    主    文
交通部公路總局臺中區監理所民國95年12月29日中監違字第裁
60－HC0000000號裁決書之處分撤銷，被舉發不依規定駛入來車
道部分不罰。
其餘異議駁回。
    理    由
一、原處分機關略以：異議人即受處分人甲○○所有車號NR－38
    63號自小客車，於民國九十五年十月二十六日晚上十一時十
    分許，在臺中縣梧棲鎮○○路與港埠路口處，因「(一)不依規
    定駛入來車道（逆向行駛）；(二)駕駛人駕駛汽車違反道路交
    通管理處罰條例之行為，經警察制止拒絕停車稽查逃逸；(三)
    闖紅燈（直行）。」等違規，經臺中縣警察局清水分局依違
    反道路交通管理處罰條例第四十五條第一項第三款、第五十
    三條及第六十條第一項逕行舉發。該所遂於九十五年十二月
    二十九日以中監違字第裁60－HC0000000號、60－HC0000000
    號、60－HC0000000號裁決書，分別處罰鍰新臺幣（下同）
    九百元、三千元、二千七百元，並依道路交通管理處罰條例
    第六十三條第一項規定分別記違規點數一點、一點、三點等
    語。
二、受處分人甲○○異議意旨則以：受處分人甲○○所有車號NR
    －3863號自小客車，經臺中縣警察局清水分局警員逕行舉發
    違規罰單三張，惟上開「逕行舉發」並無證據如照片可以證
    明。爰依法聲明異議等語。
三、按汽車駕駛人之行為有下列情形之一，當場不能或不宜攔截
    製單舉發者，得逕行舉發：一闖紅燈或平交道。二搶越行人
    穿越道。三在道路收費停車處所停車，不依規定繳費。四不
    服指揮稽查而逃逸，或聞消防車、救護車、警備車、工程救
    險車之警號不立即避讓。五違規停車或搶越行人穿越道，經
    各級學校交通服務隊現場導護人員簽證檢舉。六行經設有收
    費站、地磅之道路，不依規定停車繳費或過磅。七經以科學
    儀器取得證據資料證明其行為違規。第一項逕行舉發，應記
    明車輛牌照號碼、車型等可資辨明之資料，以汽車所有人為
    被通知人製單舉發。道路交通管理處罰條例第七條之二第一
    項、第四項定有明文。復按汽車駕駛人，行經有燈光號誌管
    制之交岔路口闖紅燈者，處新臺幣一千八百元以上五千四百
    元以下罰鍰；汽車駕駛人，駕駛汽車有違反本條例之行為，
    經交通勤務警察或依法令執行交通勤稽查任務人員制止時，
    不聽制止或拒絕停車接受稽查而逃逸者，除按各該條規定處
    罰外，處新臺幣三千元以上六千元以下罰鍰，道路交通管理
    處罰條例第五十三條第一項、第六十條第一項亦有明文。
四、經查：受處分人甲○○所有車號NR－3863號自小客車，確實
    於九十五年十月二十六日晚上十一時十分許，行經臺中縣梧
    棲鎮○○路與港埠路口處時，該自小客車駕駛因由中棲路右
    轉港埠路時，忽見警方在該路口（港埠路南往北）執行擴大
    臨檢路檢勤務，遂直接在港埠路（五線道）上逆向迴轉後右
    轉中棲路行駛，警員許耀文、焦德培見狀後，迅即駕駛警備
    車自後追趕並鳴警報器與開立警示燈，示意車號NR－3863號
    自小客車駕駛停車受檢，惟該車號NR－3863號自小客車駕駛
    仍拒絕停車而加速逃逸，並在梧棲鎮○○路與中橫一路口、
    臨海路與北堤路口，接續闖越紅燈，而警員持續鳴笛示意該
    自小客車停車受檢，並制止該自小客車之駕駛繼續違規，惟
    該自小客車駕駛猶拒絕停車接受稽查而逃逸，嗣因上開自小
    客車加速行駛於臨海路右轉高美路時，警員考量高美路路寬
    較狹小且小路口較多，為避免發生危險及維護用路人行車安
    全，故未繼續追趕攔檢該自小客車，而在確認上開自小客車
    之車號與查明所有人後，逕行舉發上開自小客車有(一)、不依
    規定駛入來車道（逆向行駛）；(二)闖紅燈（直行）；(三)、駕
    駛人駕駛汽車違反道路交通管理處罰條例之行為，經警察制
    止而拒絕停車接受稽查並逃逸之違規事實等情，業據證人即
    舉發之警員許耀文於本院詢問時證述綦詳，復有臺中縣警察
    局清水分局九十五年十二月五日中縣清警交字第0950041670
    號函一份、舉發違反道路交管理件通知單影本三份在卷可按
    。故受處分人所有車號NR－3863號自小客車，確實於上開時
    間、地點，有闖越紅燈及違規後不服指揮稽查而逃逸之行為
    ，則警員許耀文、焦德培在上開自小客車加速逸之情況下，
    考量高美路路寬較狹小且小路口較多，為避免發生危險及維
    護用路人行車安全，故未繼續追趕攔檢該自小客車，而逕行
    依道路交通管理處罰條例第七條之二第一項、第四項之規定
    ，記明車輛牌照號碼等可資辨明之資料，以汽車所有人為被
    通知人製單逕行舉發，於法並無不合。且道路交通管理處罰
    條例第七條之二第一項第一款至第七款規定，應均屬列舉規
    定，亦即該法條第一項第一款至第六款之規定並非第七款之
    例示規定，只須符合該法條第一項第一款至第六款之違規情
    形，並無須經以「科學儀器」取得證據資料來加以證明，即
    得對汽車所有人逕行舉發。至除該法條第一項第一款至第六
    款以外之其他違規行為，則須經以科學儀器取得證據資料，
    始得對汽車所有人逕行舉發。是本件警員對於上開自小客車
    闖越紅燈及違規後不服指揮稽查而逃逸之行為，在無科學儀
    器取得證據資料之情況下，對於汽車所有人逕行舉發，洵屬
    有據；則原處分機關依道路交通管理處罰條例第第五十三條
    第一項、第六十條第一項及第六十三條第一項第三款、第一
    款規定，對於受處分人分別裁決處罰鍰二千七百元，並記違
    規點數三點（闖紅燈之行為）、罰鍰三千元，並記違規點數
    一點（違反道路交通管理處罰條例之行為，不服指揮稽查而
    逃逸之行為），於法並無違誤。受處分人此部分之聲明異議
    ，為無理由，應予駁回。
五、至原處分機關中監違字第裁60－HC0000000號裁決書部分，
    係舉發受處分人所有車號NR－3863號自小客車，於上開時間
    ，在臺中縣梧棲鎮○○路與港埠路口處，因迴避警方之臨檢
    勤務，遂在港埠路上逆向迴轉，而不依規定駛入來車道（逆
    向行駛），因而裁處受處分人罰鍰九百元，並記違規點數一
    點。上開裁決係原處分機關依據臺中縣警察局中縣警交字第
    HC0000000號舉發違反道路交通管理事件通知單而為，而上
    開舉發違反道路交通管理事件通知單，係警員以「逕行舉發
    」之方式所製單。惟依照道路交通管理處罰條例第七條之二
    第一項第一款至第六款之規定，並無列舉「逆向行駛」為得
    逕行舉發之違規行為，且該法條第一項第七款所規定得逕行
    舉發之違規行為，則須經以科學儀器取得證據資料證明之情
    況下，始得製單逕行舉發。然警員在未有以科學儀器取得證
    據資料證明之情況下，即逕行製單舉發上開自小客車有「不
    依規定駛入來車道（逆向行駛）」之違規行為，於法自有未
    合。原處分機關就此部分未經詳細查明，即依道路交通管理
    處罰條例第四十五條第三款之規定，而為異議人罰鍰及違規
    記點之裁處，其認事用法，經核容有違誤，受處分人此部分
    之異議為有理由，應由本院就此部分裁定將原處分撤銷，並
    諭知受處分人不罰。
六、據上論斷，應依道路交通案件處理辦法第十九條、第二十條
    ，裁定如主文。
中　　華　　民　　國　　96　　年　 　2　　月　　13　　日
                  交通法庭    法  官  簡源希
上為正本係照原本作成
如不服本裁定應於送達後五日內向本院提出抗告狀。
                              書記官  張雅慧
中　　華　　民　　國　　96　　年　 　2　　月　　13　　日
